最　高　行　政　法　院　判　決
　　　　　　　　　　　　　　　　　　 96年度判字第01975號
上　訴　人　蘇州格格企業有限公司
代　表　人　甲○○
　　　　　　　　　　　　　送達代收人　乙○○
　　　　　　　　　　　　　　　　　　　愛路63號9樓
訴訟代理人　劉昌倫　律師
　　　　　　陳郁仁　律師
被 上訴 人　財政部基隆關稅局
代　表　人　丙　○
上列當事人間因虛報進口貨物產地事件，上訴人對於中華民國95
年3月21日臺北高等行政法院94年度再字第15號判決，提起上訴
，本院判決如下：
　　主  文
上訴駁回。
上訴審訴訟費用由上訴人負擔。
　　理  由
一、上訴人於89年3月30日，委由長豐報關有限公司向被上訴人
    申報自香港進口成衣1批（報單第AA/89/1659/0113號，以下
    簡稱系爭貨物），原申報產地為香港，經被上訴人查驗結果
    ，來貨外箱未標示產地，內包裝塑膠袋上印有產地「MADE I
    N CHINA」，及與報單相同之商標（BRAND）「AUGUST SILK
    」暨貨號，系爭貨物雖車縫產地為「MADE IN HONG KONG」
    ，惟係事後（二次）車縫，且不具牢固性，經被上訴人認定
    產地為大陸，係屬尚未經公告准許間接進口之貨物，因認上
    訴人有虛報進口貨物產地、逃避管制之行為，乃依海關緝私
    條例第37條第3項轉據同條例第36條第1、3項之規定，除將
    貨物處分沒入，並處以貨價1倍之罰鍰計新臺幣（下同）196
    ,304元。上訴人不服，聲明異議，未獲准變更，提起訴願，
    亦遭決定駁回，遂向本院提起行政訴訟，經臺北高等行政法
    院於92年10月15日以91年度訴字第3180號判決(以下稱原確
    定判決)駁回上訴人之訴。上訴人猶不服，提起上訴，經最
    高行政法院於94年3月17日以94年度裁字第425號裁定駁回上
    訴人之上訴而告確定在案。嗣上訴人以當事人發見未經斟酌
    之重要證物為由，提起再審之訴，經臺北高等行政法院94年
    度再字第15號判決駁回後，上訴人仍不服，遂提起本件上訴
    。
二、上訴人於原審起訴主張：（一）上訴人於原審程序進行中業
    已提出產地證明書影本證明系爭貨物之產地確為香港，惟因
    被上訴人否認上開證明書影本之證明力，原審遂不予採信，
    今上訴人既已尋得上開產地證明書正本，足以證明系爭貨物
    之產地確為香港，遂依行政訴訟法第273條第1項第13款之規
    定提起再審。（二）退步言，縱系爭貨物之產地並非香港，
    惟人民違反法律上之義務而應受行政罰之行為，於法律無特
    別規定時，雖不以出於故意為必要，仍須以過失為其責任條
    件，早經司法院釋字第275號解釋在案。第查系爭貨物之品
    牌為八月絲，為著名之國際品牌，屬香港達利集團所有，且
    上訴人係於香港進行採購，匯款之對象為香港HIGH FASHION
    TRADING CO.LTD，貨物上亦車縫有產地MADE IN HONG KONG
    等情，均足以證明上訴人於香港訂購時，確係訂購產地須為
    香港之成衣（否則售貨者何須大費周章，另外車縫？），足
    見上訴人對於產地非為香港等情，亦已盡注意義務，應無故
    意或過失等語，為此，訴請將原確定判決廢棄、訴願決定及
    原處分均撤銷。
三、被上訴人則以：（一）查進口非屬「臺灣地區與大陸地區貿
    易許可辦法」第7條規定准許輸入之大陸地區物品者，構成
    進口禁止輸入之物品而涉及逃避管制之違法行為。本件上訴
    人於89年3月30日向被上訴人報運自香港進口成衣乙批，經
    被上訴人查驗結果，有虛報產地進口大陸物品，逃避管制之
    違法行為，被上訴人乃依海關緝私條例第37條第1項、第3項
    及第36條第1項、第3項規定，處以貨價1倍之罰鍰計196,304
    元，併沒入涉案貨物，於法並無不合。（二）次查系爭貨物
    外箱未標示產地，且內包裝塑膠袋上印有產地「MADE IN CH
    INA」、商標「AUGUST SILK」及貨號，其中包裝之商標、貨
    號均與報單申報之商標、貨號相同，已足以證明來貨為大陸
    產製。且系爭貨物之產地為二次車縫，顯係於大陸完成製程
    後再車縫香港產標，依「進口貨品原產地認定標準」第2條
    第1款規定，應以進行完全生產之國家或地區為認定產地之
    標準，是系爭貨物之產地自應為大陸而非香港，況匯款單據
    僅能證明上訴人匯款至香港HIGH FASHION TRADING CO.LTD
    ，尚不足以證明來貨非大陸物品。（三）又上訴人通關時並
    未提示產地證明供被上訴人查核，異議書、訴願書仍未見檢
    附產地證明或具體證據，且「OEM」之產地認定係以生產國
    為產地，並非以訂貨國為產地，上訴人以此認定香港為產地
    ，顯有誤解。況上訴人通關時亦未提供香港工廠名稱、地址
    等資料供被上訴人請駐外單位查證，且產地之認定係以查驗
    時之實到貨物、包裝上之標示為依據，是被上訴人按查驗貨
    物之包裝認定產地為大陸，並無違誤等語，資為答辯。
四、原審斟酌全辯論意旨及調查證據結果，以：本件上訴人因虛
    報進口貨物產地事件，不服本院91年度訴字第3180號判決及
    最高行政法院94年度裁字第425號裁定，主張原確定判決有
    行政訴訟法第273條第1項第13款之再審事由，提起再審之訴
    。本件上訴人所稱之當事人發見未經斟酌之重要證物為系爭
    貨物之產地證明書原本，然查該產地證明書影本業經上訴人
    提出於本院91年度訴字第3180號案件資為主張，此觀原審起
    訴狀證物名稱及件數欄所載「香港產地證明及匯款單等文件
    均已於前次交付訴願會」字樣即明，上訴人自難諉為不知其
    存在，現始發現之重要證物，與現行行政訴訟法第273條第1
    項第13款之再審原因尚屬有間，徵諸行政法院（現改制為最
    高行政法院）62年判字第610號、60年裁字第87號、69年判
    字第736號判例意旨，殊難執為再審事由而得提起再審之訴
    。且本件上開確定判決駁回上訴人於前程序之訴，係以系爭
    來貨外箱未標示產地，且內包裝塑膠袋上印有產地「MADE I
    N CHINA」，自足以證明來貨為大陸產製包裝出貨，雖系爭
    貨物上釘有「MADE IN HONG KONG」標籤，然查為二次車縫
    ，並未縫製牢固，顯係於大陸完成製程後再車縫香港產標，
    依「進口貨品原產地認定標準」第2條第1款之規定，貨物產
    地之認定以進行完全生產之國家或地區為認定產地之標準，
    而香港出售之貨物有部分為大陸產製，為眾所周知之事，本
    件貨物內包裝塑膠袋既有大陸產製字樣，是系爭貨物之產地
    經被上訴人認定為大陸，要無不合，至匯款單據僅能證明上
    訴人匯款至香港HIGH FASHION TRADING CO.LTD，尚不足以
    證明來貨非大陸物品，系爭來貨究為何地產品，其包裝之標
    示自足以作為實際產製作業地點認定之依據，上訴人所提香
    港產地證明書影本亦無可採等情為憑，是原確定判決業就上
    訴人所提證物即香港產地證明書影本予以審酌，即堪確定。
    況上訴人所稱原確定判決違背法令部分復經最高行政法院94
    年度裁字第425號裁定指明－上訴人上訴意旨無非指摘原確
    定判決認定系爭進口貨物產地為中國大陸，亦即就原審證據
    取捨及認定事實職權行使，指摘其為不當，而未具體說明其
    合於判決違法之事實，難認為對原確定判決之如何違背法令
    已有具體之指摘，而認其上訴不合法等情甚明在案。第以證
    據之取捨與當事人所希冀者不同，致其事實之認定亦異於該
    當事人之主張者，不得謂為原確定判決有違背法令之情形，
    是上訴人對於業經原確定判決詳予論述不採之事由再予爭執
    核屬法律上見解之歧異，自非漏未斟酌，亦與行政訴訟法第
    273條第1項第13款當事人發見未經斟酌之證物或得使用該證
    物者之情形無涉，上訴人猶執該件前程序所為主張並為原確
    定判決所不採之事由，謂原確定判決有當事人發見未經斟酌
    之重要證物之再審原因，要無足取；其訴之聲明第2項請求
    撤銷原處分及訴願決定部分，亦失所附麗等由，而駁回上訴
    人在原審之訴。
五、上訴意旨略謂：原判決以「然查該產地證明書影本業經上訴
    人提出於原審法院91年度訴字第3180號案件資為主張，此觀
    原審起訴狀證物名稱及件數欄所載『香港產地證明及匯款單
    等文件均已於前次交付訴願會』字樣即明，上訴人自難諉為
    不知其存在，現始發現之重要證物，與現行行政訴訟法第27
    3條第1項第13款之再審原因尚屬有間」云云，即原審僅因上
    訴人於前訴訟程序知悉該產地證明書正本之存在，率而否定
    上訴人提起本件再審之訴，不合於行政訴訟法第273條第1項
    第13款要件，而致上訴人係屬於「雖知其存在而因故不能使
    用，現始發現或得使用者」情形而不論，且未說明上訴人不
    合於上開要件之理由，即與上開行政訴訟法第273條第1項第
    13款規定之要件顯然不符。又上開產地證明正本係由香港工
    業總會(Federation of Hong Kong Industries)所出具，依
    其所載內容，自足以證明上訴人所進口之進口成衣乙批，產
    地係來自香港，至少可證明上訴人主觀上確信所進口之上開
    成衣產地係香港，而欠缺故意或過失之主觀要件，均不構成
    行政處罰之要件，原審上開違背法令情事，自足以影響裁判
    之結果。是以原判決即有行政訴訟法第243條第1項判決不適
    用法規或適用不當，及同條第2項第6款判決不備理由之違背
    法令情事，而足以影響裁判結果之違法等語。
六、本院查：(一)行政訴訟法第273條第1項第13款所謂當事人發
    見未經斟酌之證物，或得使用該證物，係指在前訴訟程序不
    知有該證物，或雖知有此，而不能使用，致未經斟酌者而言
    (本院44年裁字第39號判例參照)。據此，如證物內容已在前
    訴訟程序經斟酌者，即不能謂發見未經斟酌之證物。又影本
    所載內容與原本相同，兩者就文書內容而言，有同樣之效用
    。原確定判決於判決理由內敘明：「而系爭來貨究為何地產
    品，其包裝之標示自足以作為實際產製作業地點認定之依據
    ，是原告(按即上訴人)所提之香港產地證明影本，亦無可採
    」，顯已就該影本所載內容為斟酌，上訴人嗣提出之原本，
    其內容即已為原確定判決所斟酌。因而，上訴人於原審程序
    提出之證物即香港產地證明原本，已在前訴訟程序經斟酌，
    依照上述說明，不能謂發見未經斟酌之證物，自與行政訴訟
    法第273條第1項第13款所謂當事人發見未經斟酌之證物，或
    得使用該證物之再審事由不該當。原判決認原確定判決並無
    上訴人所主張行政訴訟法第273條第1項第13款所規定之再審
    事由，而駁回上訴人在原審之再審之訴，並無不合。(二)再
    審之訴，必先具備再審理由，始得進而再開前訴訟程序，以
    裁判本案有無理由。原確定判決既無上訴人所主張行政訴訟
    法第273條第1項第13款所規定之再審事由，即無庸審究上訴
    人就其違規行為是否有故意過失。上訴人以上開產地證明正
    本係由香港工業總會所出具，依其所載內容，足以證明上訴
    人所進口之進口成衣乙批，產地係來自香港，至少可證明上
    訴人主觀上確信所進口之上開成衣產地係香港，而欠缺故意
    或過失之主觀要件，均不構成行政處罰之要件，而指摘原判
    決有行政訴訟法第243條第1項判決不適用法規或適用不當，
    及同條第2項第6款判決不備理由之違背法令情事云云，尚有
    誤會。
七、據上論結，本件上訴為無理由，爰依行政訴訟法第255條第1
    項、第98條第1項前段，判決如主文。
中　　華　　民　　國　　96　　年　　11　　月　　16　　日
                  第五庭審判長法  官　林　茂　權
                              法  官  黃  清  光
                              法  官  林  樹  埔
                              法  官　黃　本　仁
                              法  官　吳　東　都
以  上  正  本  證  明  與  原  本  無  異
中　　華　　民　　國　　96　　年　　11　　月　　19　　日
　　　　　　　　　　　　　　　書記官　莊　俊　亨
